【裁判字號】    97,易,2181
【裁判日期】    980430
【裁判案由】    詐欺
【裁判全文】
臺灣彰化地方法院刑事判決              97年度易字第2181號
公  訴  人  臺灣彰化地方法院檢察署檢察官
被      告  甲○○
                    2號
上列被告因詐欺案件，經檢察官提起公訴（97年度偵緝字第595
號）及移送併案審理（臺灣彰化地方法院檢察署97年度偵緝字第
596 號），被告於準備程序中對被訴事實為有罪之陳述，經合議
庭裁定改由獨任法官進行簡式審判程序，本院判決如下：
    主  文
甲○○幫助意圖為自己不法之所有，以詐術使人將本人之物交付
，處有期徒刑肆月，如易科罰金，以新台幣壹仟元折算壹日。
    事  實
一、甲○○明知金融機構帳戶之存摺及提款卡係供自己使用之重
    要理財工具，關係個人財產、信用之表徵，且可預見存摺、
    提款卡及其密碼如交予他人使用，而未加以闡明正常用途，
    極易被利用為與財產有關之犯罪工具，竟仍不顧他人可能遭
    受財產上損害之危險，而基於縱若其金融機構帳戶被利用作
    為詐欺取財，並不違背其本意之幫助犯意，於民國97年2 月
    1 日之後某日，在臺北火車站，將其所申辦之臺北富邦銀行
    城東分行（下稱富邦銀行）帳號000000000000號帳戶之存摺
    、提款卡及密碼交付予一位真實年籍姓名不詳之成年人。該
    不詳姓名成年人及所屬詐欺集團成員取得甲○○上開存摺、
    提款卡（包括密碼）後，即意圖為自己不法之所有，於附表
    所示時間，對丙○○及乙○○等人施以附表所示之詐術，使
    丙○○、乙○○等人先後將附表所示款項匯入至上開帳戶，
    該不詳姓名成年人及所屬詐欺財集團成員隨以提款卡領出詐
    欺所得之上開款項。嗣經丙○○、乙○○等人發覺受騙而報
    警處理，員警循線查獲。
二、案經臺北縣政府警察局三重分局報由臺灣彰化地方法院檢察
    署檢察官偵查後起訴，以及彰化縣警察局北斗分局報告臺灣
    彰化地方法院檢察署檢察官偵辦併案審理。
    理    由
一、上揭事實，訊據被告甲○○於本院審理中坦承不諱，核與被
    害人丙○○及乙○○等人於警詢中指述內容相符，復有富邦
    銀行函、被告向富邦銀行申請開戶之申請書、帳戶交易明細
    ，以及附表所示之被害人丙○○匯款之財團法人農漁會南區
    資訊中心自動櫃機存戶交易明細表、乙○○之華南商業銀行
    之存款存摺交易明細、網路拍賣資料等在卷可憑。又按自政
    府開放金融機構申請設立以來，金融機構大量增加，使一般
    人申請存款帳戶極為容易、便利，故除非充作犯罪使用，一
    般並無使用他人金融機構帳戶之必要。而坊間新聞媒體，對
    於不肖犯罪集團，經常利用大量取得之金融機構帳戶，作為
    詐欺或恐嚇取財工具，亦多所報導，被告對此應知之甚詳，
    竟仍將其所有上開郵局帳戶之存摺、印章、提款卡（包括密
    碼），交付予不詳姓名成年人使用，該不詳姓名成年人或所
    屬詐欺集團成員果據以作為詐欺取款之工具，被告自有幫助
    該不詳姓名成年人或所屬詐欺集團成員取財之不確定故意。
    本件事證明確，被告犯行堪以認定。
二、按刑法上之故意，以行為人對於構成犯罪之事實，包括犯罪
    客體、行為、結果等均有具體確定認識，並有意使其發生者
    為確定故意，而行為人對於構成犯罪之事實，雖無具體確定
    認識，但已預見其發生，且其發生不違背其本意者，則為不
    確定故意。又行為人基於幫助他人犯罪之意思，為促成他人
    犯罪而為犯罪構成要件以外之行為，為幫助犯。本件被告將
    其所有上開富邦銀行帳戶之存摺、提款卡（包括密碼）交付
    予不詳姓名成年人使用，該不詳姓名成年人或所屬詐欺集團
    成員嗣據以作為詐欺取款之工具，此既不違背被告當初交付
    提款卡（包括密碼）之本意，且係參與提供取得詐欺取財犯
    罪所得款項之工具，對此犯行施以助力，為詐欺取財罪構成
    要件以外之行為，應以詐欺取財罪之幫助犯論之。核被告所
    為，係犯刑法第30條第1 項、第339 條第1 項之幫助詐欺取
    財罪。被告幫助不詳姓名成年人或所屬詐欺集團成員犯詐欺
    取財罪，為幫助犯，應按正犯之刑減輕之。被告以提供帳戶
    之一行為幫助正犯犯2 次詐欺取財罪，係以一行為觸犯2 個
    幫助詐欺取財罪名，屬同種之想像競合犯，應依刑法第55條
    規定，從一重論處斷。另臺灣彰化地方法院檢察署移送併案
    部分與起訴部分為係屬同一事實，附此敘明。爰審酌被告提
    供其個人所申請之上開帳戶等予詐欺集團作為詐欺取財之匯
    款帳戶使用，助長犯罪之不良風氣，幫助犯罪者隱匿真實身
    分，增加檢警犯罪偵查之困難性，不肖之徒，則爭相仿效，
    藉此手段對社會大眾施以詐術，致使受害民眾不斷增加，若
    不針對提供人頭帳戶者，予以適度之刑罰，顯然無法抑制該
    類型犯罪之發生，暨被告迄未賠償被害人之損害，並兼衡酌
    被告本身並未實際參與詐欺取財之犯行，可責難性較為輕微
    ，且被告犯後態度良好等一切情狀，量處如主文所示之刑，
    並諭知易科罰金之折算標準，以示懲儆。
據上論斷，應依刑事訴訟法第273條之1第1項、第299條第1項前
段，刑法第30條第1項前段、第2項、第339條第1項、刑法第55條
、第41條第1項前段，刑法施行法第1條之1，判決如主文。
本案經檢察官鄭少到庭執行職務。
中    華    民    國    98    年    4    月    30    日
                  刑事第六庭         法  官  鮑慧忠
以上正本證明與原本無異。
如不服本判決應於收受判決後10日內向本院提出上訴書狀，並應
敘述具體理由；其未敘述上訴理由者，應於上訴期間屆滿後20日
內向本院補提理由書 (均須按他造當事人之人數附繕本)「 切勿
逕送上級法院」。
告訴人或被害人對於判決如有不服具備理由請求檢察官上訴者，
其上訴期間之計算係以檢察官收受判決正本之日期為準。
中    華    民    國    98    年    4    月    30    日
                                     書記官  陳秀娟
附錄本案論罪科刑法條全文：
中華民國刑法第339條
（普通詐欺罪）
意圖為自己或第三人不法之所有，以詐術使人將本人或第三人之
物交付者，處 5 年以下有期徒刑、拘役或科或併科 1 千元以下
罰金。
以前項方法得財產上不法之利益或使第三人得之者，亦同。
前二項之未遂犯罰之。
附表
   ┌───┬───┬────────────────────────┬─────────┐
   │ 編號 │被害人│  詐騙時間、地點、手法及金額                    │ 證          據   │
   ├───┼───┼────────────────────────┼─────────┤
   │ 1    │丙○○│詐欺集團成員於奇摩拍賣網站上刊登虛偽拍賣數位相機│內政部警政署反詐騙│
   │      │      │商品，丙○○於97年2 月9 日下午7 時30分許上網拍買│案件紀錄表。      │
   │      │      │，詐欺集團要求丙○○匯款，丙○○不疑有他，而對方│                  │
   │      │      │指示於97年2 月10日下午13時15分至彰化縣竹塘鄉農會│                  │
   │      │      │提款機匯款9300元至甲○○所申辦之富邦銀行帳戶內，│                  │
   │      │      │嗣經未取得商品，始知受騙。                      │                  │
   ├───┼───┼────────────────────────┼─────────┤
   │ 2    │乙○○│詐欺集團成員於奇摩拍賣網站上刊登虛偽拍賣數位相機│內政部警政署反詐騙│
   │      │      │商品，乙○○於97年2 月11日下午14時許上網拍買，詐│案件紀錄表。      │
   │      │      │欺集團要求乙○○匯款，乙○○不疑有他，而對方指示│                  │
   │      │      │於97年2 月11日下午22時15分以網路銀行匯款9200元至│                  │
   │      │      │甲○○所申辦之富邦銀行帳戶內，嗣經未取得商品，始│                  │
   │      │      │知受騙。                                        │                  │
   └───┴───┴────────────────────────┴─────────┘


司法院資訊處製作；財團法人民間司法改革基金會備份。
